【裁判字號】    99,交上易,174
【裁判日期】    990729
【裁判案由】    過失傷害
【裁判全文】
臺灣高等法院刑事判決               99年度交上易字第174號
上  訴  人  臺灣板橋地方法院檢察署檢察官
被      告  甲○○
上列上訴人因被告過失傷害案件，不服臺灣板橋地方法院99年度
交易字第258號，中華民國99年4月30日第一審判決（起訴案號：
臺灣板橋地方法院檢察署99年度調偵字第481號），提起上訴，
本院判決如下：
    主  文
原判決撤銷。
甲○○因過失傷害人，處拘役陸拾伍日，如易科罰金，以新臺幣
壹仟元折算壹日。
    事  實
一、甲○○明知汽車駕駛人於飲酒後，本即不得駕車，竟於民國
    （下同）98年5月24日凌晨0時30分許，在臺北縣新莊市○○
    路與中港路口，與廟會朋友飲酒。於同日凌晨1時28分許，
    駕駛車牌號碼5317–FN號自用小客車，沿臺北縣新莊市○○
    路往中正路方向行駛，在行經臺北縣新莊市○○路與中港路
    口時，本應注意汽車駕駛人飲酒後，其吐氣所含酒精濃度超
    過每公升0.25毫克者，不得駕車，及汽車轉彎時，應禮讓直
    行車先行，而依當時天氣晴、夜間有照明、市區柏油乾燥無
    障礙物路面，且視距良好，並無不能注意之情事，竟疏未注
    意及此，於欲左轉中港路時，與直行中華路往中原路方向行
    駛，由乙○○酒後騎乘之車號FYV-689號重型機車發生擦撞
    ，致乙○○人車倒地，受有左股骨骨折之傷害。嗣員警據報
    到場處理，甲○○在有偵查權限之警察機關尚未發覺犯罪前
    ，主動向警員坦承肇事，接受裁判，經警測得甲○○呼氣所
    含酒精成份達每公升0.42毫克（甲○○與乙○○二人均因本
    件酒後駕車犯公共危險案件，經臺灣板橋地方法院檢察署檢
    察官聲請簡易判決處刑後，由原審法院於98年7月21日以98
    年度交簡字第3919號判決，各判處該2人罰金新臺幣6萬元確
    定）。
二、案經乙○○訴由臺北縣政府警察局新莊分局移由臺灣板橋地
    方法院檢察署檢察官偵查起訴。
    理  由
壹、程序方面：
一、卷附新光吳火獅紀念醫院所出具之告訴人乙○○診斷證明書
    ，乃該院從事醫療業務之醫師，因告訴人被送至該院急救，
    醫師於例行性業務過程中，對告訴人所為急救醫療行為，於
    業務上出具之診斷書，屬於醫療業務上或通常醫療業務過程
    所製作之證明文書，依刑事訴法第159條之4第2款規定，得
    為本案之證據，合先敘明。
二、又卷附之道路交通事故當事人酒精測定紀錄表（偵查卷第15
    頁）係機械之方式所留存之紀錄，並非依憑人之記憶再加以
    轉述而得，並非供述證據，殊無「傳聞證據排除法則」之適
    用，復查無證據證明有何偽造、變造或違法取得之情事，且
    與檢察官主張之事實具有關聯性，自得為本案之證據。
三、按被告以外之人於審判外之陳述，雖不符前四條之規定，而
    經當事人於審判程序同意作為證據，法院審酌該言詞陳述或
    書面陳述作成時之情況，認為適當者，亦得為證據；當事人
    、代理人或辯護人於法院調查證據時，知有第159條第1項不
    得為證據之情形，而未於言詞辯論終結前聲明異議者，視為
    有前項之同意；刑事訴訟法第159條之5定有明文。查，除前
    開證據之外，本判決下列認定事實所引用之證據資料（包含
    人證與文書證據、物證等證據），並無證據證明係公務員違
    背法定程序所取得；而檢察官、被告及辯護人對本院提示之
    卷證，亦均表示對於證據能力沒有意見而不予爭執，且迄至
    言詞辯論終結前亦未再聲明異議，本院審酌上開證據資料製
    作時之情況，尚無違法不當或證明力明顯過低之瑕疵，亦認
    以之作為證據，應屬適當。
貳、實體方面：
一、訊據被告甲○○對於前揭時地，飲酒後猶駕駛上開自用小客
    車，並與告訴人乙○○所騎乘之前揭重型機車發生碰撞，告
    訴人因而受有上述傷害等情坦認不諱，並據證人即告訴人乙
    ○○於原審供證明確，復有道路交通事故現場圖、道路交通
    事故調查報告表（一）（二）、現場照片、肇事後被告及告
    訴人雙方之機車照片、現場照片18幀（偵查卷第8至13頁）
    、新光吳火獅紀念醫院於98年8月3日出具告訴人受傷之診斷
    證明書等在卷可稽（偵查卷第14頁）。而被告於肇事後經警
    酒測結果，其飲酒後呼氣所含酒精成份達每公升0.42毫克，
    已達酒醉不能安全駕駛之程度，經檢察官聲請簡易判決處刑
    後，由臺灣板橋地方法院判處罰金確定在案乙情，亦有道路
    交通事故當事人酒精測定紀錄表及臺灣板橋地方法院檢察署
    檢察官98年度偵字第14845號簡易判決處刑書、臺灣板橋地
    方法院98年度交簡字第3919號刑事簡易判決可憑（偵查卷第
    14頁，原審卷第5至8頁），此部分事實自堪以認定。
二、按汽車駕駛人飲用酒類或其他類似物後其吐氣所含酒精濃度
    超過每公升0.25毫克以上，不得駕駛汽車，道路交通安全規
    則第102條第1項第1款定有明文。次按汽車行駛至交岔路口
    ，其行進、轉彎時，轉彎車應讓直行車先行，同上規則第94
    條第3項、第102條第1項第7款復定有明文。被告駕車自應注
    意上開交通安全之相關規定，被告為領有職業大貨車之職業
    駕駛人，對前開交通法規應是知之甚詳並應確實遵守，而依
    本件道路交通事故調查報告表所載，當時天氣晴、夜間有照
    明、市區柏油乾燥無障礙物路面且視距良好等客觀情形觀之
    ，並無不能注意之情事，被告於呼氣酒精濃度達每公升0.42
    毫克，已酒醉不能安全駕駛之情況下駕車，復疏未注意轉彎
    車未讓直行車先行，逕行左轉，致未注意對向告訴人所騎乘
    之上開機車而肇事，其駕駛上開自用小客車行為顯有過失，
    且被告之過失行為與被害人所受之前揭傷害間，具有相當因
    果關係。雖告訴人有飲酒後，血液中酒精濃度達百分之1.03
    毫克（偵查卷第15頁），且未注意車前狀況等情，惟被告既
    有上開明顯違反道路交通安全規則情事，則無主張交通案件
    中關於「信賴原則」適用之餘地，故被告於原審雖辯稱告訴
    人車速太快云云，縱若屬實，仍無礙於被告罪責之成立。是
    被告就本件事故之發生即應負有過失傷害之罪責。而本件經
    囑請臺灣省臺北縣區車輛行車事故鑑定委員會鑑定結果，亦
    以「甲○○酒精濃度超過規定標準，深夜駕駛自用小客車，
    行經行車管制號誌綠燈交岔路口，轉彎車未讓直行車先行，
    為肇事主因之事實。乙○○酒精濃度超過規定標準，深夜駕
    駛普通重型機車，行經行車管制號誌綠燈交岔路口，未注意
    車前狀況，為肇事次因之事實。」同此認定，有臺灣省臺北
    縣區車輛行車事故鑑定委員會鑑定意見書1份可稽（調偵卷
    第8至11 頁）。是本件事證明確，被告犯行堪以認定，應依
    法論科。
三、核被告所為，係犯刑法第284條第1項前段之普通過失傷害罪
    。起訴認被告係營業大貨車駕駛，平日以駕駛大貨車為業，
    為從事業務之人，因認係犯同條第2項前段之業務過失傷害
    罪嫌一節，然本案交通事故發生時，被告係駕駛自用小客車
    ，斯時亦非為執行業務中，自難認其係從事業務之行為，或
    為從事業務之附隨行為，起訴所指罪名，容或誤會，惟其基
    本社會事實態樣相同，爰依法變更起訴法條而為審判。又被
    告於飲酒後，呼氣酒精濃度達每公升0.42毫克，已達酒醉不
    能安全駕駛之程度，已如前述，其猶駕車肇事，因而致告訴
    人受有前揭傷勢，應依道路交通管理處罰條例第86條第1項
    規定，加重其刑。另被告在有偵查犯罪職權之公務員查知其
    為犯人前，即在場向前來處理之臺北縣政府警察局新莊分局
    新莊派出所警員自承為肇事人，並願意接受裁判一情，有臺
    北縣政府警察局新莊分局道路交通事故肇事人自首情形紀錄
    表1張附卷可按（偵查卷第16頁），爰依刑法第62條前段之
    規定，並依刑法第71條第1項規定，先加後減之。
四、原判決對被告論罪科刑，固非無見。惟按汽車駕駛人酒醉駕
    車，因而致人受傷，依法應負刑事責任者，加重其刑至二分
    之一，道路交通管理處罰條例第86條第1項定有明文。本件
    被告飲酒後，呼氣酒精濃度達每公升0.42毫克，其酒醉駕車
    因而致告訴人受傷，其犯刑法第284條第1項前段之普通過失
    傷害罪，自應並依道路交通管理處罰條例第86條第1項規定
    加重其刑，原審漏未依法加重，自有違誤。檢察官上訴意旨
    以被告未與告訴人和解，並賠償告訴人，且犯後態度惡劣，
    告訴人欲提起刑事附帶民事訴訟等語，請求從重量刑，雖不
    足取，然原判決關於上開部分既有可議之處，自應由本院將
    原判決撤銷改判。爰審酌被告前未有任何犯罪前科紀錄（有
    本院被告前案紀錄表附卷可按），素行非惡，其就本件車禍
    之過失情節非輕，且告訴人對於本件車禍事故發生，亦有過
    失，已如前述，復參酌告訴人所受傷勢情形及被告犯罪後態
    度等一切情狀，量處被告拘役六十五日，並諭知如易科罰金
    之折算標準。
據上論斷，應依刑事訴訟法第369條第1項前段、第364條、第299
條第1項前段，刑法第284條第1項前段、第62條前段、第41條第1
項前段，道路交通管理處罰條例86 條第1項，刑法施行法第1條
之1，判決如主文。
本案經檢察官陳玉珍到庭執行職務。
中    華    民    國    99    年    7     月    29    日
                  刑事第二十一庭審判長法  官  蔡聰明
                                      法  官  趙文
                                      法  官  楊力進
以上正本證明與原本無異。
本件不得上訴。
                                      書記官  彭威翔
中    華    民    國    99    年    7     月    29    日

司法院資訊處製作；財團法人民間司法改革基金會備份。
